臺灣臺中地方法院簡易民事判決
　　　　　 111年度沙簡字第193號
原      告  蔣秉詳  
被      告  簡錦德  

            李秋玉  

            陳振聲  
            羅榮造  
            羅潘月英
            王曉棣  

            潘明緯  
            許祺安  

            潘啟銘  

            潘明禮  

            梁綿來  
            梁綿彬  


            陳美    
            施為仁    


            施琇娟  

            潘水河  

            梁智瑋  

            許林錦連

            許雅芬  

            許雅蓓  

            許祺宏  
            張湘妤  

            梁阿嬌  
            梁秋月  
上列當事人間請求分割共有物事件，本院於民國111年8月16日言
詞辯論終結，判決如下：
    主      文
兩造共有坐落臺中市○○區○○段000地號土地、面積124.51平方公
尺，准予變價分割，所得價金由兩造按如附表所示應有部分比例
分配。
訴訟費用由兩造依如附表所示應有部分比例負擔。
    事實及理由
一、本件被告經合法通知，均未於最後言詞辯論期日到場，核皆
    無民事訴訟法第386條各款所列情形，爰依原告之聲請，由
    其一造辯論而為判決。
二、原告主張：兩造共有坐落於臺中市○○區○○段000地號土地（
    下稱系爭土地），並無不予分割之約定，亦無因物之使用目
    的不能分割之情形，復兩造就分割方法無法達成協議，原物
    分配有困難，故請求變賣系爭土地，以價金分配於各共有人
    。為此，提起本件訴訟請求分割共有物。並請求法院判決：
    兩造共有如附表所示不動產應予變價分割，所得價金依兩造
    如附表所示應有部分之比例分配。訴訟費用由被告負擔。
三、被告之意見：
（一）被告梁智瑋、張湘妤：同意變價分割。　　
（二）其餘被告未於言詞辯論期日到場，亦未提出書狀作何聲明
      或陳述。
四、得心證之理由：
（一）按各共有人，除法令另有規定外，得隨時請求分割共有物
      。但因物之使用目的不能分割或契約訂有不分割之期限者
      ，不在此限，民法第823條第1項定有明文。經查，原告主
      張：坐落系爭土地之面積為124.51平方公尺，其使用分區
      為一般農業區，係由兩造所共有，及其應有部分比例如附
      表所示，且系爭土地無不能分割之情形，兩造對之亦無不
      得分割之約定，然兩造無法就系爭土地之分割方法達成協
      議等情，已據其提出與所述相符之土地登記第三類謄本為
      證，應堪信為實在。是以，原告訴請裁判分割系爭土地，
      於法即無不合，應予准許。　
（二）依民法第824條規定：「共有物之分割，依共有人協議之
      方法行之。分割之方法不能協議決定，或於協議決定後因
      消滅時效完成經共有人拒絕履行者，法院得因任何共有人
      之請求，命為下列之分配：一、以原物分配於各共有人。
      但各共有人均受原物之分配顯有困難者，得將原物分配於
      部分共有人。二、原物分配顯有困難時，得變賣共有物，
      以價金分配於各共有人；或以原物之一部分分配於各共有
      人，他部分變賣，以價金分配於各共有人。以原物為分配
      時，如共有人中有未受分配，或不能按其應有部分受分配
      者，得以金錢補償之。以原物為分配時，因共有人之利益
      或其他必要情形，得就共有物之一部分仍維持共有。共有
      人相同之數不動產，除法令另有規定外，共有人得請求合
      併分割。共有人部分相同之相鄰數不動產，各該不動產均
      具應有部分之共有人，經各不動產應有部分過半數共有人
      之同意，得適用前項規定，請求合併分割。但法院認合併
      分割為不適當者，仍分別分割之。變賣共有物時，除買受
      人為共有人外，共有人有依相同條件優先承買之權，有二
      人以上願優先承買者，以抽籤定之。」復按法院為裁判分
      割時，需衡酌共有物之性質、價格、經濟效用及公共利益
      、全體或多數共有人利益等因素，並兼顧公平之原則。若
      原則上認原物分配對全體或多數共有人有利，須先就原物
      分配，必於原物分配有困難者始予變賣，以價金分配於各
      共有人，且就原物分配時，如共有人中有不能按其應有部
      分受分配者，亦得以金錢補償之，並非定出於變賣之一途
      （最高法院94年度臺上字第1768號民事裁判意旨參照）。
      又按裁判分割共有物，屬形成判決，法院定共有物之分割
      方法，應斟酌各共有人之意願、共有物之性質、經濟效用
      、共有土地之使用現況，並顧及分割後全體之通路及全體
      共有人之利益等，而本其自由裁量權為公平合理之分配，
      並不受當事人聲明、主張或分管約定之拘束（最高法院70
      年度臺上字第3468號、93年度臺上字第1797號民事裁判意
      旨可資參照）。　　　　　　
（三）復查：
    1.原告主張：系爭土地上只有圍牆，沒有人使用等情，已據
      其提出現場照片為證，自堪信為真實。
    2.系爭土地之面積為124.51平方公尺，及系爭土地之共有人
      合計26人，其應有部分如附表所示，若採原物分割方式，
      依各共有人應有部分細分結果，恐過於細碎而無法為適宜
      使用，更將使系爭土地之經濟效用驟減，明顯不利於共有
      人，故系爭土地原物分割顯有困難。再衡以採變價分割方
      式，於自由市場良性公平競價情形下，將使系爭土地之市
      場價值極大化，並得確保系爭土地之價值公平分配予各共
      有人。故本院審酌共有人利益、共有物之性質、經濟效用
      等情形，認系爭土地採變價分割，所得價金由兩造按如附
      表所示應有部分比例分配，應屬妥適，並符合公平，爰判
      決如主文第1項所示。　
四、訴訟費用負擔之依據：本件為分割共有物事件，性質上並無
    訟爭性，得由任一共有人訴請分割，兩造本可互換地位，而
    本院審酌上開訴訟費用全部由敗訴之被告負擔，顯失公平，
    爰依民事訴訟法第80條之1、第85條第2項規定，命兩造按如
    依如附表所示應有部分比例負擔，並諭知如主文第2項所示
    。
中　　華　　民　　國　　111 　年　　8 　　月　　30　　日
                        臺灣臺中地方法院沙鹿簡易庭
                            法  官  劉國賓
以上為正本，係照原本作成。
如不服本判決，應於判決送達後20日內向本院提出上訴狀並表明
上訴理由（須附繕本）；如委任律師提起上訴者，應一併繳納上
訴審裁判費。
中　　華　　民　　國　　111 　年　　8 　　月　　30　　日
                            書記官  張隆成

附表：
臺中市○○區○○段000地號土地
註：依據111年1月3日12時59分列印之土地登記第一類謄本

被告編號 登記次序 原共有人 應有部分 現共有人 備註 1 1 簡錦德 16/160   2 2 李秋玉 16/160   3 3 陳振聲 8/160   4 4 羅榮造 7/160   5 5 羅潘月英 6/160   6 6 王曉棣 12/800   7 7 潘明緯 49/600   8 8 許祺安 12/800   9 9 潘啟銘 12/800   10 10 潘明禮 2/15   11 11 梁錦來 1/100   12 12 梁綿彬 1/100   13 13 陳美 13/160   14 14 施為仁 20/480   15 15 施琇娟 20/480   16 16 潘水河 82/800   17 17 梁智瑋 1/100   18 18 許林錦連 公同共有8/160（訴訟費用應連帶負擔）   8 19 許祺安    19 20 許雅芬    20 21 許雅蓓    21 22 許祺宏    原告 23 蔣秉詳    22 24 張湘妤    23 25 梁阿嬌    24 26 梁秋月